【裁判字號】    89,交聲,18
【裁判日期】    891005
【裁判案由】    違反道路交通管理處罰條例聲明異議
【裁判全文】
臺灣苗栗地方法院交通事件裁定                      八十九年度交聲字第一八號
    受 處分 人
    即 異議 人  乙○○
右列受處分人因違反道路交通管理處罰條例案件，對於台灣省公路局新竹區監理所苗
栗監理站八十九年五月二十日所為之處分（苗稽車字第五四－Ｆ00000000號
裁決書），聲明異議，本院裁定如左：
    主  文
異議駁回。
    理  由
一、按汽車駕駛人，行經有燈光號誌管制之交岔路口闖紅燈者，處六百元以一千二百
    以下罰鍰；又汽車駕駛人，駕駛汽車有不服從交通勤務警察或依法令執行交通指
    揮、稽查任務人員之指揮或稽查者，處新臺幣九百元以上一千八百元以下罰鍰；
    又機器腳踏車駕駛人及附載座人，未載安全帽者，處駕駛人新臺幣五百元罰鍰；
    道路交通管理處罰條例第五十三條、第六十條第二項第二款、第三十一條第三項
    分別定有明文。
二、本件異議理由略以：異議人乙○○於民國八十九年四月十七日入伍，同年四月二
    十六日至五月五日因病住院，該車非其騎駛違規，且舉發機關並無證據證明該違
    規車輛確為其所有之ＢＸＵ－００三號重機車，是本件舉發有誤，為此聲明異議
    。
三、經查，前揭車號ＢＸＵ－００三號重機車，於八十九年四月二十六日上午七時二
    分許，因在苗栗縣苗栗市○○街口經警發現該車駕駛未戴安全帽，即鳴笛示意該
    車停車受檢，該駕駛人未停車反而由苗栗縣苗栗市○○街口往中正路方向闖紅燈
    加速逃逸，執勤人員即當場登記車號、車型、車身顏色，回警局即電腦查詢車籍
    資料相符，即掣單舉發等情，業據證人即當場查獲掣單之苗栗縣交通警察隊警員
    甲○○到庭證述綦詳，又因其與異議人並不相識，衡情當無從得知異議人所有車
    輛之車牌號碼、廠牌、顏色等情，詎其竟能將異議人之車號、廠牌、顏色記載無
    誤，益顯其上揭證詞之真實，堪以採信，是其所為之上揭舉發自無隨意誣陷之虞
    。就此，異議人之代理人謝其燈雖辯稱：當時異議人未駕車行經該處，且車輛從
    未遺失云云，並舉出國軍桃園總醫院診斷證明書為證。然查，異議人是否為真正
    使用人，並非處分機關所得審認，蓋異議人於當時雖未使用該車，唯仍有可能將
    該車借予他人使用，或由家人使用，今該車既未遺失業經異議人之代理人到庭陳
    述明確，而異議人卻未能舉出當時之真正駕駛人為何人，不利益即應自行承受，
    是前揭證物，並無從證明異議人或其所知之駕駛人未有於前揭違規單上所載時地
    違規之事實，自不足據為有利異議人之認定。
四、揆諸交通警員掣單舉發違反道路交通管理處罰條例所列之違規事實，本質上為行
    政處分，係公務員基於職務上權力，依法就特定之具體事件所為具公法上效果之
    單方行政行為，基於公務員為公法上行為具有公信力之原則，該行政行為當可被
    推定為真正，其據以依法處分之事實認定亦為正確無誤，此與民事訴訟法第三百
    五十五條第二項規定「文書依其程式及意旨得認作公文書者，推定其為真正」之
    情形相同，本此公信原則，乃立法者賦予行政機關制定違反道路交通事件統一裁
    罰標準及處理細則，使執勤警員得當機處分（如該細則第二十三條）以達其維護
    交通秩序、安全之行政目的。反之，若謂公務員一切行政行為均需預留證據以證
    其實，則國家行政勢必窒礙難行，據此，刑事訴訟法就犯罪證據有關規定中，與
    屬於行政秩序罰之交通違規裁罰本質不合之部分，自不在準用之列。從而，本件
    異議人既未能提出證據為有利之證明，本院復查無何證據足認執勤員景有捏造事
    實違法取締之情事，則渠等本其維護交通秩序、安全之職責所為舉發，自應受到
    合法、正確之推定，乃異議人空言辯稱：並未駕車在前揭違規地點闖紅燈、不服
    從交通勤務警察指揮、機車駕駛人未戴安全帽云云，即難採信。是原處分機關據
    前揭違規單之記載援引首開規定，裁處罰鍰五千九百元並無不當，本件異議為無
    理由，應予駁回。
五、據上論斷，應依道路交通案件處理辦法第十九條，裁定如主文。
中      華      民      國    八十九   年       十      月      五      日
                                  臺灣苗栗地方法院交通法庭
                                        法  官  林   靜  雯
右正本證明與原本無異。
如不服本裁定，應於裁定送達後五日內向本院提出抗告狀。
                                         書記官   李坤益
中    華    民    國             八十九    年    十    月     六     日


司法院資訊處製作；財團法人民間司法改革基金會備份。
